【裁判字號】    98,簡上,106
【裁判日期】    980421
【裁判案由】    著作權法
【裁判全文】
臺灣板橋地方法院刑事判決             98年度簡上字第106號
上  訴  人  臺灣板橋地方法院檢察署檢察官
被      告  乙○○
                    國民
上列上訴人因被告違反著作權法案件，不服本院97年度簡字第62
30號中華民國97年11月26日第一審判決（聲請簡易判決處刑案號
：臺灣板橋地方法院檢察署97年度偵字第9093號），提起上訴，
本院管轄之第二審合議庭判決如下：
    主      文
上訴駁回。
    事      實
一、乙○○係址設臺北縣土城市○○路○ 段116 巷11弄2 號1 樓
    「采逸金城餐廳」之負責人，明知如附表所示之音樂著作，
    分別係吳東龍或豪記影視唱片有限公司（下稱豪記公司）經
    著作財產權人讓與或授權，而均享有公開演出上開音樂著作
    之著作財產權，未經吳東龍及豪記公司之同意或授權，不得
    擅自公開演出。詎乙○○竟基於以公開演出之方式侵害他人
    著作財產權之犯意，於民國97年2 月間某日起，向宋頂
    讓上址餐廳後，即未經吳東龍及豪記公司之同意或授權，將
    違法重製有如附表所示音樂著作之金嗓牌電腦伴唱機1 臺（
    原判決誤載為金曲伴唱機）擺設在上址餐廳內，供不知情之
    不特定人在該餐廳內點唱前開音樂著作，以此公開演出之方
    式侵害豪記公司及吳東龍對上開音樂著作所享有之著作財產
    權。嗣豪記公司某市場調查員於97年2 月16日前往上址餐廳
    消費，查悉上情，乃向臺北縣政府警察局板橋分局提出告訴
    ，經警於同年月26日晚間8 時10分許（聲請簡易判決處刑書
    誤載為7 時10分許）持搜索票前往上址餐廳進行搜索，始悉
    上情，並扣得金嗓牌電腦伴唱機1 臺、點歌本2 本、電源線
    2 條及金嗓牌電腦伴唱機點歌盤1 臺。
二、案經被害人豪記公司及吳東龍訴由臺北縣政府警察局板橋分
    局報請臺灣板橋地方法院檢察署檢察官偵查後聲請以簡易判
    決處刑。
    理      由
壹、程序方面：
一、被告乙○○經合法傳喚，無正當理由未於審判期日到庭，爰
    依刑事訴訟法第371 條規定，不待其陳述，由檢察官一造辯
    論而逕行判決，先此敘明。
二、證據能力有無之判斷：
（一）證人陳素緞、甲○○、宋、洪邦政、王伯君、謝澈憲
      及朱宗偉於偵訊時之陳述：
   1、按被告以外之人於偵訊中向檢察官所為之陳述，除顯有不
      可信之情況者外，得為證據，刑事訴訟法第159 條之1第2
      項定有明文。而所謂不可信情況之認定，法院應審酌被告
      以外之人於陳述時之外在環境及情況，例如：陳述時之心
      理狀況、有無受到外力干擾等，以為判斷之依據（法院辦
      理刑事訴訟案件應行注意事項89參照）。被告以外之人前
      於偵查中已具結而為證述，除反對該項供述得具有證據能
      力之一方，已釋明「顯有不可信之情況」之理由外，皆得
      為證據。
   2、查證人陳素緞、甲○○、宋、洪邦政、王伯君、謝澈
      憲及朱宗偉於偵訊時，均係以證人之身份，經檢察官告以
      具結之義務及偽證之處罰，經其等具結，而於負擔偽證罪
      之處罰心理下所為，均係經以具結擔保其等證述之真實性
      。又司法實務運作上，咸認偵查中檢察官向被告以外之人
      所取得之陳述，原則上均能遵守法律規定，不致違法取供
      ，可信性極高，因而明定除顯有不可信之情況者外，得為
      證據。被告以外之人於偵查中依法應具結者已具結，向檢
      察官所為之陳述，原則上具有證據能力，於例外「顯有不
      可信之情況」，始不具證據能力。證人陳素緞、甲○○、
      宋、洪邦政、王伯君、謝澈憲及朱宗偉於檢察官訊問
      時之證述，並無證據顯示係遭受強暴、脅迫、詐欺、利誘
      等外力干擾情形，或在影響其等心理狀況致妨礙其自由陳
      述等顯不可信之情況下所為。其等於偵訊時之陳述既無顯
      不可信之情況，依上開說明，自有證據能力。
（二）其餘供述證據之證據能力：
   1、按被告以外之人於審判外之陳述，雖不符刑事訴訟法第15
      9 條之1 至第159 條之4 之規定，而經當事人於審判程序
      同意作為證據，法院審酌該言詞陳述或書面陳述作成時之
      情況，認為適當者，亦得為證據；當事人、代理人或辯護
      人於法院調查證據時，知有同法第159 條第1 項不得為證
      據之情形，而未於言詞辯論終結前聲明異議者，視為有同
      法第159 條之5 第1 項之同意，同法第159 條之5 定有明
      文。查證人陳素緞、告訴代理人甲○○於警詢時之陳述、
      瑞影企業股份有限公司（下稱瑞影公司）陳報狀，均為被
      告以外之人於審判外之陳述，又公訴人知有不得為證據之
      情形，並未爭執上開證據方法之證據能力，且迄本院言詞
      辯論終結前，復未就上開證據方法之證據能力聲明異議；
      被告則經合法通知，未於準備程序及審理期日到場。本院
      審酌上開證據，核無違法取證或證明力顯然過低之情事，
      而其等作成時之狀況，亦無不適當之情形，自均得為證據
      。
貳、實體方面：
一、被告於偵訊時固坦承：其係采逸金城餐廳負責人，於前開時
    、地為警查獲，並扣得前開物品等情不諱，惟矢口否認有何
    違反著作權法之犯行，辯稱：其向宋頂讓上址餐廳，尚
    在整修、測試中，並未開始營業，亦不知該電腦伴唱機灌錄
    有如附表所示音樂著作；且該伴唱機係宋向樺威實業有
    限公司購得，所灌錄歌曲高達上萬首，實難期待被告個別探
    知該伴唱機所收錄歌曲是否皆已獲合法授權；且該伴唱機業
    經豪記公司保證已獲得合法授權，被告信賴其保證，並非故
    意違法；另被告係以高於家用型伴唱機價格購得該伴唱機，
    足見其並非故意侵害告訴人之著作財產權；況電腦伴唱機之
    伴唱音樂係事先以電腦程式錄製完成，以電腦伴唱機播放歌
    曲，並無公開演出之問題云云。經查：
（一）如附表所示之歌曲分別係告訴人豪記公司、吳東龍經原著
      作財產權人轉讓或授權，而享有公開演出等著作財產權之
      音樂著作乙情，業據告訴人代理人甲○○於警詢時指訴甚
      詳，核與證人即如附表編號1 、3 、4 及7 所示音樂著作
      之原著作財產權人王伯君、謝澈憲於偵訊時結證之情節相
      符，並有豪記公司臺南市政府營利事業登記證1 紙、著作
      財產權讓與證明書11紙、著作物使用同意書2 紙等件為證
      。又被告未經告訴人之同意或授權，擅在上址餐廳公開演
      出如附表所示之音樂著作乙節，亦據被告於偵訊時坦承：
      其未向該店前手宋索取授權證明等語不諱，核與證人
      宋於偵訊時證稱：其並未交付被告公開授權之證明等
      語相符。證人即上開餐廳員工陳素緞於警詢時亦稱：查扣
      物品係於店內供不特定客人點播歌曲使用等語甚明，核與
      證人即告訴代理人甲○○於警詢時指稱：其公司某市場調
      查員於96年2 月間至上址餐廳消費，發覺該餐廳未經其公
      司同意、授權，公開演出如附表所示歌曲等語相符，並有
      現場相片32張及瑞影公司陳報狀1 份在卷可查，復扣得金
      嗓牌電腦伴唱機1 臺、點歌本2 本、電源線2 條及金嗓牌
      電腦伴唱機點歌盤1 臺可資佐證。
（二）次按公開演出，指以演技、舞蹈、歌唱、彈奏樂器或其他
      方法向現場之公眾傳達著作內容，以擴音器或其他器材，
      將原播送之聲音或影像向公眾傳達者，亦屬之，著作權法
      第3 條第1 項第9 款定有明文。查被告經營之上址餐廳，
      於97年2 月26日晚間8 時10分許，經警持本院核發之搜索
      票進行搜索，扣得金嗓牌電腦伴唱機1 臺、點歌本2 本、
      電源線2 條及金嗓牌電腦伴唱機點歌盤1 臺乙節，已如前
      述。又扣案之金嗓牌電腦伴唱機1 臺經違法收錄如附表所
      示之音樂著作，且依點歌本所載歌曲代碼輸入後，確可播
      放如附表所示歌曲等節，有現場相片在卷可查。而被告在
      上址餐廳擺設前開設備，供不特定消費者點播歌曲，本應
      先獲得告訴人之同意、授權。詎其明知並未獲同意或授權
      ，竟提供前開設備供消費者在上開公開之營業場所使用，
      使前述音樂著作及其內容傳達於現場之公眾，顯係擅自以
      公開演出之方法侵害他人之著作財產權。
（三）被告雖以前揭情詞置辯，惟查：
   1、證人宋係於97年2 月中旬停止上址餐廳營業，並將該
      餐廳及餐廳內之電腦伴唱機等設備交接被告等情，已據證
      人宋於偵訊時結證甚詳，核與被告於偵訊時供陳：證
      人宋係於為警查獲前幾日與其交接等語相符，堪認被
      告為警查獲斯時確已頂讓上址店家無訛。又被告自97年2
      月某日起，已在上址餐廳對外營業乙節，業據被告於警詢
      時供陳：該餐廳於為警查獲當日，業已對外經營等語甚詳
      ，核與證人陳素緞於警詢時證述之情節相符。被告及證人
      陳素緞於偵訊雖均更異前詞，皆稱：該餐廳尚未對外營業
      云云。然證人即查獲警員洪邦政於偵訊時亦結證稱：當日
      持搜索票進入上址餐廳，該店家之招牌、電視及伴唱機都
      是開著，其詢問被告當日是否營業中，被告答稱已在營業
      等語甚明。而告訴代理人甲○○於警詢時亦稱：其公司市
      場調查員於97年2 月16日前往上址餐廳消費，該餐廳業已
      對外營業等語甚詳，並提出現場消費收據1 份、點歌單4
      紙及名片1 紙為證。另觀諸員警查獲當日現場相片，上址
      餐廳之店家招牌及戶外燈飾均已開啟，有現場相片1 張在
      卷可資佐證，足徵被告辯稱：該餐廳尚未對外營業云云，
      應非可採。
   2、次查，豪記公司市場調查人員於97年2 月16日前往上址餐
      廳消費時，業已點唱如附表所示之音樂著作乙情，有點歌
      單4 紙在卷可查。又被告未經告訴人之同意或授權，即在
      上址餐廳提供前開設備供消費者點唱歌曲乙節，亦如前述
      。至被告辯稱：該伴唱機係宋向樺威實業有限公司購
      買，業經豪記公司保證已獲得合法授權，另被告係以高於
      家用型伴唱機價格購得該伴唱機，足見其並非故意侵害告
      訴人之著作財產權云云，均未舉證以實其說，亦核與證人
      宋於偵訊時證稱：該伴唱機係其向該店家前手購得等
      語相迥，則被告上開所辯，自難遽信為真。從而，被告未
      經前手提供證明文件，用以證明該電腦伴唱機所收錄之歌
      曲均經著作財產權人授權或同意，仍購入該電腦伴唱機並
      據以營業，則其辯稱不知該電腦伴唱機內收錄有未經著作
      財產權人同意或授權而重製之歌曲云云，應非可採。
   3、另查，被告係以在上址餐廳內，將未經告訴人同意或授權
      之音樂著作，透過伴唱機設備，供不特定之消費者伴唱，
      使得前述音樂著作及其內容傳達於現場之公眾，而擅自以
      公開演出之方法侵害他人之著作財產權，已如前述。則被
      告辯稱其以伴唱機播放音樂，並非構成公開演出云云，亦
      非可採。
（四）綜上所述，被告上開所辯，均不足採，本案事證明確，被
      告犯行堪以認定，應依法論科。
二、核被告所為，係犯著作權法第92條擅自以公開演出之方法侵
    害他人之著作財產權罪。被告利用不知情之消費者以公開演
    出方式侵害豪記公司及吳東龍之音樂著作財產權，為間接正
    犯。復按刑事法若干犯罪行為態樣，本質上原具反覆、延續
    實行之特徵，立法時既予特別歸類，定為犯罪構成要件之行
    為要素，則行為人基於概括之犯意，在密切接近之一定時、
    地持續實行之複次行為，倘依社會通念，於客觀上認為符合
    一個反覆、延續性之行為觀念者，於刑法評價上，即應僅成
    立一罪，俾免有重複評價、刑度超過罪責與不法內涵之疑慮
    ，學理上所稱「集合犯」之職業性、營業性或收集性等具有
    重複特質之犯罪均屬之，例如經營、從事業務、收集、販賣
    、製造、散布等行為概念者是（最高法院95年度臺上字第10
    79號判決、95年度臺上字第4686號判決參照）。本案被告於
    上址餐廳擺設載有前開非法重製歌曲之電腦伴唱機供顧客點
    選演唱之行為，具有不斷反覆實施之營業特性，屬集合犯，
    應僅論以一罪。
三、原審基此認定，適用著作權法第92條、第98條，刑法第11條
    、第41條第1 項前段等規定，並審酌被告未曾經法院為有罪
    判決之前科，有臺灣高等法院被告前案紀錄表在卷可按，素
    行尚可，為貪小利，侵害他人之智慧創作，損及他人享有之
    智慧財產權，並破壞我國保護智慧財產權之形象，及被告犯
    罪後之態度等一切情狀，逕以簡易判決判處被告拘役30日，
    並諭知易科罰金之折算標準，再以扣案之金嗓牌電腦伴唱機
    1 臺（原判決誤載為「金嗓牌點電腦伴唱機」，顯係誤載，
    應予更正）、點歌本2 本、電源線2 條及金嗓牌電腦伴唱機
    點歌盤1 臺，為供被告犯本罪所用之物，不問屬於犯人與否
    ，均應依著作權法第98條前段規定宣告沒收，經核認事用法
    俱無不合，量刑亦屬妥適。公訴人上訴雖稱原判決量刑過輕
    ，惟按關於刑之量定，係實體法上賦予法院得為自由裁量之
    事項，倘其未有逾越法律所規定之範圍，或濫用其權限，即
    不得任意指摘為違法。公訴人雖就原審法院適法範圍裁量權
    之行使為爭執，但原審量定刑期，已審酌被告各種犯罪情狀
    ，並無失出，是公訴人稱原審量刑過輕，請求改判，為無理
    由，應予駁回。
據上論斷，應依刑事訴訟法第455 條之1 第1 項、第3 項、第36
8 條、第371 條，判決如主文。
本案經檢察官靳開聖到庭執行職務。
中    華    民    國    98    年    4     月    21    日
                  刑事第四庭審判長法  官  潘長生
                                  法  官  黎錦福
                                  法  官  謝梨敏
以上正本證明與原本無異
不得上訴
                                  書記官  翁子婷
中    華    民    國    98    年     4    月    21    日
附錄本案論罪科刑法條全文：
著作權法第92條
擅自以公開口述、公開播送、公開上映、公開演出、公開傳輸、
公開展示、改作、編輯、出租之方法侵害他人之著作財產權者，
處3 年以下有期徒刑、拘役、或科或併科新臺幣75萬元以下罰金
。
附表：
┌──┬───────────────┬────────┬───────┐
│編號│音樂著作名稱（著作類別）      │原著作財產權人  │專屬授權人    │
├──┼───────────────┼────────┼───────┤
│1   │送行（詞）                    │王伯君          │吳東龍        │
├──┼───────────────┼────────┼───────┤
│2   │堅持（詞、曲）                │江志豐          │吳東龍        │
├──┼───────────────┼────────┼───────┤
│3   │保重（詞）                    │王伯君          │吳東龍        │
├──┼───────────────┼────────┼───────┤
│4   │相逢（詞，原判決誤載為詞、曲）│王伯君          │吳東龍        │
│    │                              │蕭蔓萱          │              │
├──┼───────────────┼────────┼───────┤
│5   │問花（詞、曲）                │王進雄          │豪記影視唱片有│
│    │                              │                │限公司、吳東龍│
├──┼───────────────┼────────┼───────┤
│6   │蝴蝶夢（詞、曲）              │張燕清          │吳東龍        │
├──┼───────────────┼────────┼───────┤
│7   │情深深（詞）                  │謝澈憲          │豪記影視唱片有│
│    │                              │                │限公司、吳東龍│
├──┼───────────────┼────────┼───────┤
│8   │美麗的錯誤（詞、曲）          │洪世峰          │吳東龍        │
├──┼───────────────┼────────┼───────┤
│9   │風中的玫瑰（詞、曲，原判決誤載│張錦華          │吳東龍        │
│    │為詞）                        │                │              │
├──┼───────────────┼────────┼───────┤
│10  │一生只有你（詞、曲）          │張燕清          │豪記影視唱片有│
│    │                              │                │限公司、吳東龍│
├──┼───────────────┼────────┼───────┤
│11  │男人情女人心（詞）            │張錦華          │豪記影視唱片有│
│    │                              │                │限公司、吳東龍│
└──┴───────────────┴────────┴───────┘


司法院資訊處製作；財團法人民間司法改革基金會備份。
